【裁判字號】    98,重上,140
【裁判日期】    990309
【裁判案由】    返還標購金
【裁判全文】
臺灣高等法院臺中分院民事判決  98年度重上字第140號
上  訴  人  甲○○
訴訟代理人  吳光陸律師
被 上訴 人  財政部國有財產局台灣中區辦事處
法定代理人  乙○○
訴訟代理人  劉榮滄律師
上列當事人間請求返還標購金事件，上訴人不服台灣台中地方法
院98年度重訴字第322號98年8月26日第一審判決，提起上訴，經
本院於99年2月23日言詞辯論終結，判決如下：
    主  文
上訴駁回。
第二審訴訟費用由上訴人負擔。
    事實及理由
一上訴人主張：上訴人於96年9月12日向被上訴人標購96年度第
  11批國有不動產，購得坐落台中市○區○○段61-9地號、地目
  建、面積667平方公尺之土地(下稱系爭土地)，上訴人並於同
  年10月12日繳清系爭土地之全部價金新台幣（下同）2688萬88
  88元。上訴人得標後，於同年11月6日向台中市政府地政處套
  繪圖室查詢得知系爭土地有長22公尺、寬2.5公尺之現有巷道
  後，再於98年2月23日委託建築師丙○○向台中市政府提出系
  爭土地建築線指示申請書，依建築線指示圖說所註都市計畫注
  意事項第八點載明：基地西側現有道路經本府63年5月31日工
  都字第6865號保留現有通路在案，應依現況保留，建築時不得
  妨礙通行，且上開建築線指示圖亦載明：現有通路依現況保留
  ，建築時不得妨礙通行。上開現有通路經九江測量有限公司測
  量之電腦圖計算，面積為167平方公尺，已占系爭土地面積667
  平方公尺之25％，因該通路依都市計畫不得為任何建築，是以
  系爭土地存有瑕疵致系爭土地之通常效用不但有所減少，經濟
  上之價值亦因而減低。另台中市政府並不能肯定系爭土地有現
  有巷道之存在，被上訴人亦不知悉，上訴人如何能於投標前查
  明，上訴人不知系爭土地有現有巷道之瑕疵即無重大過失可言
  ，被上訴人自應負民法第354條第1項之瑕疵擔保責任。上訴人
  爰依民法第359條規定解除系爭土地之買賣契約，再依民法第
  259條第1款、第2款規定，請求被上訴人返還買賣價金及附加
  自受領時起之利息，求為命被上訴人給付2688萬8888元，及自
  96年10月13日起算法定遲延利息之判決。
二被上訴人則以：被上訴人於96年度第11批標售系爭土地時，於
  國有非公用不動產投標須知（下稱投標須知）第3點載明：標
  售之不動產，由投標人自行至現場參觀，得否建築使用，應請
  自行依建築法規評估。且投標須知附表第2標備註欄1亦已載明
  ：地上物為巷道、水泥地、堆置垃圾、雜物、榕樹、停放機車
  、磚造平房(空屋)、遮雨棚(放置雜物)、鐵片圍籬內水泥地、
  放置雜物等，現況由得標人自理，巷道部分應依主管機關規定
  使用或維持暢通，並於備註欄5載明：訂於96年9月4日下午2時
  至4時開放供有意投標者自行前往參觀查看。則被上訴人已對
  於系爭土地之現況善盡出賣人之告知義務。復系爭土地之現有
  通路作為巷道使用部分，可否供建築使用，核係依建築法及相
  關規定認定辦理，非屬土地瑕疵範疇。又系爭土地面積達667
  平方公尺，金額為2688萬8888元，就常理言，上訴人理當於投
  標前，查明建築容積率、建蔽率、建築線、現況巷道等，依投
  標須知記載事項及現場查看情形，自行評估是否參與投標，了
  解系爭土地實際可供建築之面積。是以，系爭土地並無瑕疵存
  在，縱認存有瑕疵，上訴人亦因重大過失而不知該瑕疵，則上
  訴人無從要求解除買賣契約並返還價金等語，資為抗辯。
三兩造不爭執之事實：
  (一)上訴人於96年9月12日向被上訴人標得系爭土地，並於96年
    10月12日繳清價款2688萬8888元。
  (二)系爭土地有存在長約22公尺、寬約2.5公尺之現有巷道，依
    現行建築法規，現有巷道於建築時不得妨礙通行，應依現況
    保留。
  (三)被上訴人所提投標須知內容為真正。
四本院得心證之理由：
  (一)上訴人主張系爭土地所存之現有通路，依現行建築法規，於
    建築時應保留現況無法建築，致系爭土地存有滅失或減少價
    值或通常效用之瑕疵等情，惟為被上訴人所否認，故本件首
    應審究者即為系爭土地是否有上訴人所主張之瑕疵？
  (二)按所謂物之瑕疵係指存在於物之缺點而言。凡依通常交易觀
    念，或依當事人之決定，認為物應具備之價值、效用或品質
    而不具備者，即為物有瑕疵，且不以物質上應具備者為限。
    若出賣之特定物所含數量缺少，足使物之價值、效用或品質
    有欠缺者，亦屬之（參照最高法院73年台上字第1173號判例
    意旨）。系爭土地存有長約22公尺、寬約2.5 公尺之巷道，
    依建築線指示圖說所註都市計畫注意事項第八點載明：基地
    西側現有道路經本府63年5 月31日工都字第6865號保留現有
    通路在案，應依現況保留，建築時不得妨礙通行，另建築線
    指示圖亦載明：現有通路依現況保留，建築時不得妨礙通行
    ，此有台中市政府98年3 月26日府都計字第0980065681號函
    檢附之建築線指示圖在卷可稽。又該通道依九江測量有限公
    司測量之電腦圖計算，面積為167 平方公尺，有丙○○建築
    師所書寫之說明書附卷可參（附原審卷第12頁）。是以，應
    保留現況、無法建築之現有巷道占系爭土地面積約25％，可
    認系爭土地確實有滅失或減少價值及通常效用之瑕疵存在。
  (三)查物之出賣人對於買受人，依民法第354條第1項之規定，固
    應擔保其物依民法第373條之規定危險移轉於買受人時，無
    滅失或減少其價值之瑕疵，亦無滅失或減少其通常效用或契
    約預定效用之瑕疵。但買受人因重大過失，而不知有民法第
    354條第1項所稱之瑕疵者，出賣人如未保證其無瑕疵，及未
    故意不告知瑕疵者，不負擔保之責，此觀民法第355條第2項
    之規定自明。上訴人主張被上訴人故意不告知系爭土地有現
    有巷道不能為建築之瑕疵，台中市政府無法肯定該現有巷道
    之存在，被上訴人亦不知悉，上訴人如何能於投標前查明，
    上訴人即非因重大過失而不知該瑕疵云云，故請求被上訴人
    應負物之瑕疵擔保責任，返還上訴人已付之買賣價金。被上
    訴人則否認知悉系爭土地之巷道為既成巷道，不能為建築，
    就系爭土地之買賣應負物之瑕疵擔保責任等情，辯稱：被上
    訴人非建築之主管機關，無法認定系爭土地之巷道為既成巷
    道，無法建築，上訴人未於投標前自行查明，應屬因重大過
    失而不知該瑕疵云云。是本件再應審究者則係被上訴人是否
    故意不告知系爭土地之瑕疵，及上訴人有無因重大過失而不
    知該瑕疵，即被上訴人應否負物之瑕疵擔保責任？
  (四)被上訴人已知系爭土地有巷道存在，但不知該巷道為現有巷
    道或既成巷道，投標須知附表備註欄僅載系爭土地有巷道，
    非屬故意不告知瑕疵：
    1.依被上訴人所提出之系爭土地現場照片所示（附本院卷第
      41、42、48、49、116、117、118頁），系爭土地有巷道
      存在，投標須知附表備註欄載明「地上物為巷道、水泥地
      、堆置垃圾、雜物、榕樹、停放機車、磚造平房（空屋）
      、遮雨棚（放置雜物）、鐵片圍籬內水泥地、放置雜物等
      ，現況由得標人自理。巷道部分應依主管機關規定使用或
      維持暢通」（見原審卷第26頁），可見投標須知附表備註
      欄亦顯示系爭土地有巷道存在。另被上訴人所提出其承辦
      人員丁○○勘測系爭土地後所製作之土地勘清查表及國有
      非公用房地標售案件審查簽核表復記載系爭土地之地上物
      現況為「巷道、水泥地、堆置垃圾、雜物、榕樹、停放機
      車、磚造平房（空屋）、遮雨棚（放置雜物）、鐵片圍籬
      內水泥地、放置雜物等」（見本院卷第39、40、50頁），
      足證被上訴人確已知系爭土地有巷道存在。至被上訴人依
      上訴人之申請，以96年11月28日台財產中處字第09600269
      38號函向台中市政府函查之事項為系爭土地於63年間有無
      經台中市○○○○○道路用地，以96年12月31日台財產中
      處字第0960028811號函向台中市政府函查之事項為系爭土
      地是否業經台中市政府劃定為現有道路，此有上訴人申請
      書及被上訴人上開函在卷可稽（上訴人申請書附原審卷第
      36、37頁，被上訴人函附本院卷第27、28頁），顯然被上
      訴人所不知者係系爭土地有無經台中市○○○○○道路用
      地或劃定為現有巷道，而非不知系爭土地有巷道存在。上
      訴人主張投標人到現場觀看有可能將系爭土地之巷道誤為
      地上房屋之庭院，無法知悉為巷道云云，要無可採。
    2.證人丁○○於本院到庭證稱：系爭土地之巷道是否為既成
      巷道，應由主管機關認定，在製作土地勘清查表時無法確
      定是否為既成巷道等語（見本院卷第92頁背面）。被上訴
      人係系爭土地之管理機關，而非建築之主管機關，故系爭
      土地之巷道是否為現有巷道或既成巷道，該巷道如何使用
      、能否供建築、應否維持暢通等問題，均應由建築主管機
      關即台中市政府認定，並非被上訴人所能決定，被上訴人
      自無法確定系爭土地之巷道是否為現有巷道或既成巷道，
      系爭土地之巷道得否供建築使用自應依建築法規之規定決
      定，並依主管機關規定使用或維持暢通，被上訴人於投標
      須知第3點訂明標售之不動產，由投標人自行依建築法規
      評估得否建築使用，並於投標須知附表備註欄載明地上物
      為巷道部分，應依主管機關規定使用或維持暢通，實已就
      其所知系爭土地之現況告知投標人，盡出賣人之告知義務
      。被上訴人未能確定系爭土地之巷道為現有巷道或既成巷
      道，無法供建築使用，即非明知系爭土地之巷道為現有巷
      道或既成巷道，不能為通常之使用。是其未於投標須知附
      表備註欄載明系爭土地之巷道為現有巷道或既成巷道，自
      非故意不告知瑕疵。至被上訴人於投標須知附表備註欄要
      求系爭土地之巷道維持暢通係依主管機關之規定，尚非被
      上訴人已確定系爭土地之巷道應維持暢通，不能供建築使
      用，自非如上訴人所主張被上訴人明知系爭土地之巷道上
      訴人不能為通常使用，及被上訴人已勘查查明系爭土地之
      巷道為既成巷道。則上訴人以被上訴人未於投標須知附表
      備註欄載明系爭土地之巷道為既成巷道，認為被上訴人有
      故意不知瑕疵之情事，即無可採。
    3.系爭土地之巷道及其他水泥地、堆置垃圾、雜物、停放機
      車等之空地經被上訴人之承辦人員丁○○測量結果為約15
      9平方公尺，業經證人丁○○證述屬實（見本院卷第92頁
      背面），並有被上訴人所提出之土地勘查清表為證。上訴
      人因此主張被上訴人於投標須知附表備註欄就系爭土地之
      巷道面積未如同地上建物載明實際面積之159平方公尺，
      僅含糊籠統記載地上物為巷道，被上訴人未明確記載巷道
      之面積，系故意不告知瑕疵云云。惟丁○○所測得約159
      平方公尺面積之土地，係系爭土地之巷道連同其他水泥地
      、堆置垃圾雜物、停放機車等空地之面積，並非單指系爭
      土地之巷道，而系爭土地之巷道與其他水泥地、堆置垃圾
      雜物、停放機車等之空地之區隔，據丁○○所證「（本案
      關於土地部分，你記載狀況有巷道、水泥地、堆置物？）
      通常我們都是依據現況記載空地的面積，因為很難去依據
      測得實際的面積。」、「（當初巷道及其他工作物有無分
      類出來？為何不分類？）因為這個巷道並不是像一般巷道
      看起來很明確，所以就沒有分類出來。」等語（見本院卷
      第92頁正面），顯然丁○○無法區隔，將系爭土地之巷道
      與其他水泥地、堆置垃圾雜物、停放機車等之空地分類，
      分別登載其面積。又系爭土地之測量係由丁○○為之，並
      非委由地政機關以精密儀器測得，故丁○○之測量結果未
      必正確，僅能測得約略面積，況系爭土地之巷道，其確實
      之位置及面積，應由主管機關台中市政府認定，亦非被上
      訴人所能決定，被上訴人自無法明確知悉系爭土地巷道之
      實際面積，即無從在投標須知附表備註欄載明系爭土地巷
      道之實際面積。是被上訴人未在投標須知附表備註欄載明
      系爭土地之實際面積，係其不知該實際面積所致，並非被
      上訴人明知而故意不告知，顯無被上訴人故意不告知瑕疵
      之情事。另學者史尚寬先生認為「出賣人對於其確知之瑕
      疵，故使為可疑或隱蔽可疑有瑕疵之因素，則等於故意不
      告知」，上訴人因此認為被上訴人僅於投標須知附表備註
      欄記載巷道部分應依主管機關規定使用或維持暢通，實有
      隱蔽可疑有瑕疵之因素，等於故意不告知云云。但被上訴
      人確不知系爭土地之巷道為現有巷道或既成巷道，不能供
      建築使用，故僅能載明巷道部分應依主管機關規定使用或
      維持暢通，提醒投標人注意，由投標人自行向主管機關查
      證，被上訴人顯非對於其確知之瑕疵，隱蔽可疑有瑕疵之
      因素，上訴人主張被上訴人於投標須知附表備註欄之記載
      ，等於故意不告知瑕疵，要屬無據。
  (五)上訴人未能於投標前向台中市政府查明系爭土地之巷道為現
    有巷道，不能供建築使用，係屬因重大過失而不知系爭土地
    之瑕疵，被上訴人不負物之瑕疵擔保責任：
    1.系爭土地之投標須知附表備註欄僅載系爭土地之巷道應依
      主管機關規定使用或維持暢通，並未明確載明該巷道為現
      有巷道或既成巷道，不能供建築使用，故上訴人依投標須
      知附表備註欄之記載，並至系爭土地之現場觀看，實無法
      得知系爭土地之巷道為現有巷道或既成巷道，不能供建築
      使用，則系爭土地部分土地不能為通常使用，實非上訴人
      於投標時所明知。然系爭土地之標購，其標售底價為2683
      萬8900元（見原審卷第28頁之投標須知附表），上訴人以
      2688萬8888元投標，金額甚鉅，且上訴人標購系爭土地之
      目的係在於建築房屋，即供建築使用，依一般社會通念及
      經驗法則，上訴人理應於投標前，查明系爭土地之建築容
      積率、建蔽率、建築線、現況巷道等建築房屋時應注意之
      事項，了解系爭土地實際可供建築之面積究竟有多少，及
      得建築土地之位置，而上開有關建築之問題，係由台中市
      政府主管，上訴人即應於投標前向台中市政府查詢。且系
      爭土地之投標須知附表備註欄已載明系爭土地有巷道存在
      ，該巷道應依主管機關規定使用或維持暢通，投標須知第
      3點並規定系爭土地得否供建築使用，應由投標人自行依
      建築法規評估，因此一般人於投標買受系爭土地時自會向
      台中市政府查詢系爭土地之巷道是否為現有巷道或既成巷
      道，能否供建築使用，確定系爭土地可供建築使用之範圍
      及面積，再決定是否參與投標，詎上訴人未於投標前自行
      向台中市政府查明相關建築問題，致不知系爭土地有不能
      供建築使用之現有巷道存在，無法為通常使用，上訴人顯
      怠於一般人應有之注意義務。上訴人未於投標前查明系爭
      土地之相關問題，即貿然投標買受系爭土地，待得標之後
      ，始於96年11月6日前往台中市政府地政處套繪圖室查詢
      得知系爭土地有長22公尺、寬2.5公尺之現有巷道，不能
      供建屋使用，此為上訴人於提起台灣台中地方法院97年度
      重訴字第447號返還買賣價金乙案所承認（見該卷之起訴
      狀及97年11月26日言詞辯論筆錄，該案業經上訴人撤回，
      再提起本件訴訟），上訴人即於96年11月15日以申請書向
      被上訴人主張系爭土地有部分土地為台中市政府於63年間
      規劃為道路用地約22坪；再於96年12月20日以申請書向被
      上訴人主張系爭土地因鄰近61之191等地號申請，台中市
      政府曾依63中工建使字第100號文已將部分土地劃為現有
      巷路，此部分不能為建築使用，請求解除系爭土地之買賣
      契約並返還買賣價金，此有上訴人出具之申請書在卷可稽
      （附原審卷第36、37頁）。上訴人又於98年2月23日委託
      建築師丙○○向台中市政府提出系爭土地建築線指示申請
      書，依建築線指示圖說所註都市計畫注意事項第八點載明
      ：基地西側現有道路經本府63年5月31日工都字第6865 號
      保留現有通路在案，應依現況保留，建築時不得妨礙通行
      ，且上開建築線指示圖亦載明：現有通路依現況保留，建
      築時不得妨礙通行。顯見上訴人於得標前已得向台中市政
      府地政處套繪圖室查詢得知系爭土地有長22公尺、寬2.5
      公尺之現有巷道，不能供建築使用，並得向台中市政府申
      請指定建築線，得知系爭土地西側保留之現有道路，應依
      現況保留，建築時不得妨礙通行，及系爭土地之建築線位
      置。是系爭土地之標購，依一般人之注意向台中市政府查
      詢即可得而知系爭土地之瑕疵，上訴人竟怠於注意而不知
      ，上訴人自屬因重大過失而不知系爭土地之瑕疵。又上訴
      人依投標須知附表備註欄之記載已知系爭土地有巷道，應
      依主管機關規定使用或維持暢通，竟未於投標前向台中市
      政府查明，參照最高法院49年台上字第2544號判例意旨「
      上訴人向被上訴人購買房屋時，已知該屋有一部分在必須
      拆除之列，乃不向市政府預為查詢明確，難謂無重大過失
      ，而兩造所定買賣契約，又未有出賣人保證該房屋絕無拆
      除危險之記載，依民法第355條第2項規定，被上訴人自不
      負擔保責任，即無賠償義務可言。」足認上訴人確屬因重
      大過失而不知系爭土地之瑕疵。
    2.系爭土地之標購應依被上訴人之投標須知規定及投標須知
      附表記載為之，上訴人既依該投標須知規定及投標須知附
      表記載標購系爭土地，自係同意該投標須知規定及投標須
      知附表記載之內容，則該投標須知規定及投標須知附表之
      內容於上訴人標購系爭土地得標，成立系爭土地之買賣契
      約後，該投標須知規定及投標須知附表記載之內容自成為
      兩造契約之一部。茲投標須知第3點已規定標售之不動產
      得否供建築使用，應由投標人自行依建築法規評估，投標
      須知附表備註欄載明系爭土地之巷道部分應依主管機關規
      定使用或維持暢通，則被上訴人僅告知投標人系爭土地有
      巷道存在，至該巷道是否為現有巷道或既存巷道，能否供
      建築使用，系爭土地之建築線何在，均應由投標人自行向
      台中市政府查證，上訴人主張應由被上訴人申請指定建築
      線以查明系爭土地之巷道是否為既成巷道，明確在投標須
      知附表備註欄載明，上訴人並無查明系爭土地建築線及該
      巷道是否為既成巷道之義務云云，核無足採。又被上訴人
      並非系爭土地建築之主管機關，不知系爭土地之瑕疵，而
      系爭土地之瑕疵應由上訴人於投標前自行向台中市政府查
      證，上訴人自不能以被上訴人亦不知系爭土地之瑕疵逕行
      推論其無重大過失。
    3.被上訴人依上訴人之申請向台中市政府查詢系爭土地之巷
      道是否業經台中市政府劃定為現有道路，經台中市政府（
      都市發展處都市計畫科）以97年2月15日府都計字第09700
      35357號函復「系爭土地未有相關建築線套繪資料，是否
      係屬本市建築管理自治條例第16條所稱之現有巷道，仍應
      視該巷道旁戶籍登記情形及現場勘查結果而定。」、台中
      市政府（都市發展處建造管理科）以97年7月18日府都建
      字第0970169769號函復「系爭土地是否曾留設防火區○○
      ○設○路及相關建築使用，經查本處檔案室，系爭土地之
      相關圖說資料，因資料保存過久，尚無相關資料可供提供
      。」（函附本院卷第40、41頁），上訴人因此主張台中市
      政府無法釐清系爭土地之巷道是否為現有巷道，則上訴人
      如何能於投標前查明，即非因重大過失而不知有現有巷道
      之瑕疵云云。然台中市政府都市發展處都市計畫科、建造
      管理科雖無法釐清系爭土地之巷道是否為現有巷道，但依
      前所述，台中市政府地政處套繪圖室仍有系爭土地存在長
      22公尺、寬2.5公尺現有巷道之圖說資料，上訴人並於96
      年11月6日自行前往台中市政府地政處套繪圖室查詢得知
      ；又台中市政府都市發展處檔案室雖無系爭土地之相關圖
      說資料，惟參酌證人丙○○建築師於本院所證「因為我去
      市政府治公，剛好上訴人在都發科裡面與承辦人員就系爭
      土地既成巷道有所爭執，建管科承辦人員說要找建築師提
      出申請，剛我在旁邊，市府承辦人員說：『我旁邊的這位
      也是建築師』，所以才委託我申請，這種情形接受委託，
      是比較少見的。所謂的爭執，是在爭執系爭土地上是否有
      一條道路並不清楚，上訴人去跟市政府的人交涉，沒有獲
      得結論，建管科的人也沒有把握，系爭土地是否有巷道等
      語（見本院卷第77頁背面），上訴人即於98年2月23日委
      託丙○○建築師向台中市政府申請指定建築線，確定系爭
      土地之巷道為現有巷道，應依現況保留，建築時不得妨礙
      通行，上訴人自仍得於投標前委託建築師向台中市政府申
      請指定建築師，以確定系爭土地之巷道為現有巷道。況上
      訴人亦不須申請指定建築線，向台中市政府地政處套繪圖
      室查詢即可得知系爭土地有現有巷道存在，上訴人自非無
      法在投標前查明系爭土地之巷道為現有巷道，上訴人以台
      中市政府前揭函文主張其無重大過失，尚難憑採。另申請
      指定建築線通常係在建築房屋聲請建造執照為之，但不以
      此為限，故非土地所有權人始能申請，尚未取得土地所有
      權亦可申請等情，業經證人丙○○建築師證述屬實（見本
      院卷第77、78頁），再依台中市建築管理自治條例第9條
      之規定，申請指定建築線應檢附地籍套繪圖、基地位置圖
      、現況圖、建築線剖面圖及相關圖例標示等資料，並無須
      提出土地所有權狀或土地所有權人同意書，則指定建築線
      自非須取得土地所有權或土地所有權人之同意始能申請，
      故系爭土地現仍登記為國有，上訴人非土地所有權人，亦
      未取得土地所有權人之同意，仍能委託丙○○建築師申請
      指定建築線。上訴人主張指定建築線係為聲請建造執照，
      而聲請建造執照必須取得土地所有權或土地所有權人同意
      ，尚未取得土地所有權即無法聲請建造執照而指定建築線
      云云。惟申請指定建築線並非全為聲請建造執照而為，兩
      者無必然之關係，上訴人將聲請建造執照及申請指定建築
      線混為一談，認為須取得土地所有權或土地所有權人同意
      始能申請指定建築線，顯與事實不符，上訴人謂不能因其
      未申請指定之建築線而認有重大過失，自為本院所不採。
    4.被上訴人於投標須知附表備註欄載明系爭土地之巷道部分
      應依主管機關規定使用或維持暢通，並未保證系爭土地之
      巷道非現有巷道或既成巷道，能供建築使用，被上訴人即
      未保證系爭土地無瑕疵，則依民法第355條第2項規定，被
      上訴人即不負擔保責任。
五綜上所述，系爭土地固有滅失或減少價值及通常效用之瑕疵存
  在，惟上訴人對該瑕疵係因重大過失而不知，且被上訴人對系
  爭土地並未保證無瑕疵，亦無故意不告知瑕疵之情事，被上訴
  人不負擔保責任。從而，上訴人以被上訴人應負瑕疵擔保責任
  ，主張解除系爭土地之買賣契約，請求返還買賣價金2688萬88
  88元及附加自受領時起之利息，依法不合，不能准許。原審為
  上訴人敗訴之判決，駁回上訴人之請求及假執行之聲請，核無
  違誤，上訴意旨指摘原判決不當，求予廢棄改判，為無理由，
  應予駁回。又系爭土地有7平方公尺土地為他人所占用，被上
  訴人同意減少買賣價金28萬0525元，此部分之事實未據上訴人
  主張，上訴人亦未請求返還此部分之買賣價金，故此部分之事
  實本院不予審究，併予敘明。
六據上論結，本件上訴為無理由，依民事訴訟法第449條第1項、
  第78條，判決如主文。
中    華    民    國    99    年    3     月    9     日
                民事第四庭    審判長法  官  陳蘇宗
                                    法  官  李寶堂
                                    法  官  黃永祥
以上正本係照原本作成。
上訴人得上訴。
如對本判決上訴，須於收受判決送達後20日內向本院提出上訴書
狀，其未表明上訴理由者，應於提出上訴後20日內向本院提出上
訴理由書（須按他造人數附具繕本）。
上訴時應提出委任律師為訴訟代理人之委任狀。具有民事訴訟法
第466條之1第1項但書或第2項之情形為訴訟代理人者，另應附具
律師及格證書及釋明委任人與受任人有該條項所定關係之釋明文
書影本。
                                    書記官  陳如慧
中    華    民    國    99    年    3     月    10    日
                                                      Ｓ

司法院資訊處製作；財團法人民間司法改革基金會備份。
